【裁判字號】    98,易,2242
【裁判日期】    980916
【裁判案由】    家暴傷害
【裁判全文】
臺灣板橋地方法院刑事判決              98年度易字第2242號
聲  請  人  臺灣板橋地方法院檢察署檢察官
被      告  乙○○
上列被告因家暴傷害案件，經檢察官聲請簡易判決處刑（98年度
偵字第20092 號），本院認不宜以簡易判決處刑，改依通常程序
審理，判決如下：
    主  文
本件公訴不受理。
    理  由
一、聲請簡易判決處刑意旨略以：被告乙○○與告訴人丙○○係
    夫妻，2 人間具有家庭暴力防治法第3 條第1 款所定之家庭
    成員關係。民國98年5 月25日晚間10時許，被告與告訴人在
    臺北縣五股鄉○○路54號6 樓住處因細故發生爭執進而拉扯
    ，被告竟基於傷害他人身體之犯意，徒手推倒告訴人，致告
    訴人受有左手肘瘀血4 ×4 公分、左前臂瘀血3 ×1.5 公分
    、右肩瘀血2 ×2 公分、右前臂瘀血1 ×1 公分、右手肘瘀
    血4 ×1.5 公分、右大腿瘀血6 ×4 公分、右腳瘀血3 ×2
    公分，右膝瘀血1 ×1 公分、左大腿瘀血2 ×2 公分及左胸
    瘀血2 ×2 公分之傷害。因認被告乙○○涉犯刑法第277 條
    第1 項之傷害罪嫌。
二、按告訴乃論之罪，告訴人於第一審辯論終結前得撤回其告訴
    ；偵查中其告訴已經撤回者，應為不起訴之處分；又案件起
    訴之程序違背規定者，應諭知不受理之判決，並得不經言詞
    辯論為之，刑事訴訟法第238 條第1 項、第252 條第5 款、
    第303 條第1 款、第307 條分別定有明文。再所謂「起訴」
    者，係指案件繫屬於法院之日而言（最高法院81年度臺上字
    第876 號、90年度臺非字第368 號判決意旨參照）。故同法
    第303 條第3 項規定：「告訴或請求乃論之罪，未經告訴、
    請求或其告訴、請求經撤回或已逾告訴期間者」，其中所謂
    「告訴經撤回」者，係指檢察官根據合法之告訴而起訴，於
    訴訟繫屬後，法院審理中撤回告訴者而言，並不包括檢察官
    提起公訴，案件繫屬於法院前業已撤回告訴之情形在內。是
    以告訴乃論之罪於偵查中已經告訴人撤回其告訴者，檢察官
    本即依法應為不起訴處分，檢察官疏未注意而仍起訴（或聲
    請簡易判決處刑）者，即屬同法第303 條第1 款「起訴之程
    序違背規定」之情形（最高法院82年度臺非字第380 號判決
    意旨、臺灣高等法院89年庭長法律問題研討會結論參照）。
三、經查，本件告訴人告訴被告家暴傷害案件，聲請簡易判決處
    刑意旨認被告係犯刑法第277 條第1 項之罪，依同法第287
    條前段規定須告訴乃論。而告訴人業於98年8 月25日遞狀向
    臺灣板橋地方法院檢察署撤回本件傷害告訴，有告訴人之聲
    請撤回告訴狀1 份及臺灣板橋地方法院檢察署收發章戳印附
    卷可稽 (見偵卷第30頁)， 而本案係於98年9 月3 日繫屬於
    本院，亦有臺灣板橋地方法院檢察署98年9 月3 日甲○慎知
    98偵20092 字第186459號函上所蓋本院收狀日期戳印在卷可
    參，至檢察官於告訴人98年8 月25日提出聲請撤回告訴狀前
    之98年8 月15日雖已偵查終結並聲請以簡易判決處刑，然此
    僅係檢察官製作完成聲請簡易判決處刑書之日期，實際上並
    無訴訟繫屬及訴訟關係，則本案既係於98年9 月3 日始繫屬
    本院審理，顯見本案在繫屬前即已欠缺告訴之訴追條件。揆
    諸前揭說明，檢察官本應依法為不起訴處分，惟仍聲請簡易
    判決處刑（視為起訴），其起訴之程序自屬違背規定，爰不
    經言詞辯論，逕為諭知不受理之判決。
據上論斷，應依刑事訴訟法第452 條、第303 條第1 款、第307
條，判決如主文。
中    華    民    國    98    年    9     月    16    日
                     刑事第二十三庭  法  官  黃繼瑜
上列正本證明與原本無異。
如不服本判決，應於判決送達後10日內敘明上訴理由，向本院提
出上訴狀 (應附繕本) ，上訴於臺灣高等法院。其未敘述上訴理
由者，應於上訴期間屆滿後20日內向本院補提理由書「切勿逕送
上級法院」。
                                      書記官  王元佑
中    華    民    國    98    年    9     月    16    日


司法院資訊處製作；財團法人民間司法改革基金會備份。
